臺灣桃園地方法院刑事判決　　　　　　　96年度訴字第1407號
公　訴　人　臺灣桃園地方法院檢察署檢察官
被　　　告　丁○○
指定辯護人　本院公設辯護人　丙○○
上列被告因強盜案件，經檢察官提起公訴（九十六年度偵字第一
五三六一號），本院判決如下：
    主  文
丁○○攜帶兇器竊盜，累犯，處有期徒刑一年，扣案之油壓剪壹
支、剪刀壹支、螺絲起子貳支、手套壹雙及藍色提袋壹個，均沒
收；又以加害生命、身體之事，恐嚇他人，致生危害於安全，累
犯，處有期徒刑參月，扣案之玩具手槍壹支，沒收之；又以加害
生命、身體之事，恐嚇他人，致生危害於安全，累犯，處有期徒
刑參月，扣案同前之玩具手槍壹支，沒收之。應執行有期徒刑壹
年肆月，扣案同前之油壓剪壹支、剪刀壹支、螺絲起子貳支、手
套壹雙、藍色提袋壹個及玩具手槍壹支，均沒收。
    事  實
一、丁○○前於民國八十八年間因強盜及竊盜等案件，經本院以
    八十八年度訴字第五五四號分別判處有期徒刑三年二月、六
    月，定應執行有期徒刑三年六月確定，嗣經入監執行，於九
    十一年七月十七日假釋出監，於假釋期間再犯毒品危害防制
    條例及竊盜等罪，再經本院以九十三年度訴字第四七六號判
    處有期徒刑六月、八月，定應執行有期徒刑一年確定，復經
    臺灣高等法院以九十三年度上易字第四六號判處有期徒刑
    三月確定，再經本院以九十三年度聲字第二七五五號就上開
    三罪定其應執行有期徒刑一年三月確定，旋遭撤銷假釋，於
    九十三年一月九日入監接續執行前開殘刑及三罪之定刑，於
    九十五年三月三十一日假釋出監，又於九十五年七月二十三
    日縮刑期滿未經撤銷假釋，視為執行完畢。詎仍不知悛悔，
    意圖為自己不法之所有，於九十六年七月一日下午四時五十
    分許，持其所有在客觀上對人之生命、身體安全具危險性之
    油壓剪一支、剪刀一支、螺絲起子二支，以及手套一雙、藍
    色提袋一個，前往桃園縣中壢市○○○街十二號之「戊○○○」地下一樓停車場內，竊取「戊○○○」所有之電纜線二
    條及電錶線十二條得手，因社區總幹事甲○○接獲社區民眾
    反應斷電，故前往地下室察看，發現丁○○正手執電纜線，
    立時出聲喝止，丁○○見狀，旋即丟下電纜線，竟另基於恐
    嚇之犯意，蹲身拿取其所有之玩具手槍一支朝向甲○○恫稱
    ：「不要再往前，否則開槍打你」等語，致使甲○○心生畏
    懼，丁○○即趁隙逃逸，惟甲○○並未因此達於不能抗拒或
    難以抗拒之程度，仍自後尾隨追趕，甲○○除以無線電向社
    區保全人員求援外，並自後將丁○○撲倒壓制在地，以手勒
    住丁○○之頸部、抱住丁○○之身體、以腳勾住丁○○等方
    式加以制伏，其間丁○○因掙扎致其手肘不慎撞擊甲○○之
    右胸腹部一下（未致傷害程度且未據告訴），甲○○亦未因
    此達於不能抗拒或難以抗拒之程度，仍維持上述情狀加以制
    伏，適有社區保全人員乙○○聞聲趕至，欲趨前奧援，丁○○竟復另基於恐嚇之犯意，持仍置於其手上之前揭玩具手槍
    一支朝向乙○○恫稱：「不要靠近」等語，致使乙○○心生
    畏懼，惟乙○○未因此達於不能抗拒或難以抗拒之程度，仍
    上前抓住丁○○之雙手並將前揭玩具手槍自丁○○之手中抖
    掉，又以膝蓋頂住丁○○之腳，與甲○○一同制伏丁○○。
    嗣於同日下午五時許，為警據報前往處理並當場查獲，並扣
    得丁○○所有供竊盜所用之油壓剪一支、剪刀一支、螺絲起
    子二支、手套一雙、藍色提袋一個，及丁○○所有供恐嚇所
    用之玩具手槍一支。
二、案經桃園縣警察局中壢分局報告臺灣桃園地方法檢察署檢察
    官偵查起訴。
    理  由
一、上揭犯罪事實，業據被告丁○○於本院審理中供承不諱（參
    見本院九十六年九月七日審判筆錄第九—十頁），核與證人
    甲○○、乙○○於本院審理中所證述之情節大致相符，復有
    被告及檢辯雙方所不爭執其證據能力之贓物認領保管單一紙
    、查獲照片十一張附卷可稽（參見偵卷第二二、二四—三二
    頁），並有扣案之被告所有供竊盜所用之油壓剪一支、剪刀
    一支、螺絲起子二支、手套一雙、藍色提袋一個，及被告所
    有供恐嚇所用之玩具手槍一支可資佐證。綜上所述，足認被
    告之自白核與事實相符，應可採為論罪科刑之依據。從而，
    本件事證已臻明確，被告犯行洵堪認定，應予依法論科。
二、論罪科刑部分：
  (一)按刑法第三百二十一條第一項第三款之攜帶兇器竊盜罪，係
    以行為人攜帶兇器竊盜為其加重條件，此所謂兇器，其種類
    並無限制，凡客觀上足對人之生命、身體、安全構成威脅，
    具有危險性之兇器均屬之，且祇須行竊時攜帶此種具有危險
    性之兇器為已足，並不以攜帶之初有行兇之意圖為必要。螺
    絲起子為足以殺傷人生命、身體之器械，顯為具有危險性之
    兇器（最高法院七十九年台上字第五二五三號判例意旨可資
    參照）。查油壓剪、剪刀、螺絲起子均係屬金屬製品，質硬
    而型尖，在客觀上足以危害他人生命、身體之安全，依上開
    判例意旨說明，該等物品顯具有客觀危險性，自均屬兇器無
    訛。核被告許冠威所為，係犯刑法第三百二十一條第一項第
    三款之攜帶兇器竊盜罪、刑法第三百零五條之恐嚇危害安全
    罪、刑法第三百零五條之恐嚇危害安全罪。
  (二)公訴意旨雖認：被告為上開攜帶兇器竊盜犯行後，為脫免逮
    捕，蹲身拿取玩具槍，恫嚇：「不要再往前，否則開槍打你
    」等足以使人心生畏懼之詞，脅迫證人甲○○不要靠近，並
    趁隙逃離，證人甲○○尾隨追躡，且大聲求援，勒住被告頸
    部，被告為脫免逮捕，竟出肘撞擊證人甲○○，當場施暴，
    適有社區保全人員證人乙○○聞聲趕至，欲趨前奧援，被告
    竟復持玩具槍，向證人乙○○為如上之恫嚇言詞，致證人乙○○心生畏懼，以遂其脅迫目的，而認被告涉犯刑法第三百
    二十九條之準強盜行為，而有刑法第三百二十一條第一項之
    加重情形，應依刑法第三百三十條第一項之加重強盜罪論處
    云云。然按刑法第三百二十九條之規定旨在以刑罰之手段，
    保障人民之身體自由、人身安全及財產權，免受他人非法之
    侵害，以實現憲法第八條、第二十二條及第十五條規定之意
    旨。立法者就竊盜或搶奪而當場施以強暴、脅迫者，僅列舉
    防護贓物、脫免逮捕或湮滅罪證三種經常導致強暴、脅迫行
    為之具體事由，係選擇對身體自由與人身安全較為危險之情
    形，視為與強盜行為相同，而予以重罰。至於僅將上開情形
    之竊盜罪與搶奪罪擬制為強盜罪，乃因其他財產犯罪，其取
    財行為與強暴、脅迫行為間鮮有時空之緊密連接關係，故上
    開規定尚未逾越立法者合理之自由形成範圍，難謂係就相同
    事物為不合理之差別對待。經該規定擬制為強盜罪之強暴、
    脅迫構成要件行為，乃指達於使人難以抗拒之程度者而言，
    是與強盜罪同其法定刑，尚未違背罪刑相當原則，與憲法第
    二十三條比例原則之意旨並無不符，已於九十六年七月十三
    日經司法院大法官會議議決以釋字第六三號解釋公布施行
    在案。揆諸上開解釋意旨可悉，刑法第三百二十九條準強盜
    罪之構成要件要素中之「強暴脅迫行為」，需達於使人難以
    抗拒之程度始足當之。於本件中，據證人甲○○於本院審理
    中結證稱：當被告手拿出來的時候，手上就多了一把槍，並
    且對著我，叫我不要再往前，若我再往前，就要開槍打我，
    可是那時候我看不出來槍是否是真的，我有被嚇到，因為之
    前社區常常有電線被竊取的事情，我就在那邊和被告周旋，
    被告有把手舉起來的動作，好像要用槍打我，我就害怕、閃
    避，被告就抓著他的袋子往外面衝，被告往外衝的時候，我
    遲疑一下，就跟著被告追出去，追到停車場。到了隔壁棟的
    電梯出入口，因為鐵捲門關著，被告出不去，所以被告就回
    頭往電錶室前面停車場通道跑走，我就在後面追被告、往前
    一跳，就把被告撲倒在地上，被告被我撲倒之後，我就從被
    告背後抱住被告的身體，並用腳勾住被告，被告這時候有掙
    扎，並用手肘往後撞我的右邊的胸腹側，只有撞一次，但是
    我並沒有受傷，我並沒有因為這樣而放開被告，我當時還有
    用我的左手前手臂勒住被告的脖子，我的右手則在摸無線電
    ，而在之前我有用無線電請保全人員過來，我摸到無線電之
    後，想要呼叫保全人員趕快來，這時保全人員乙○○就馬上
    出現，並且過來協助我，當時槍還拿在被告的手上，但是被
    告的手還是可以動，所以被告還是有拿槍比著乙○○，至於
    被告當時有無說話，我記不清楚，我只記得被告不要把他勒
    的太緊，因為他快沒有氣了，因為我撲倒被告的時候，身體
    有點側斜，我就請乙○○趕快過來壓被告等語，而證人乙○○於本院審理中亦結證述：當時我是陪同住戶去他的八樓住
    家，我的位置是在Ｆ○八棟的旁邊，就是被告在電錶室竊取
    電線的那棟，看是何原因、為何沒有電，結果我剛到八樓的
    時候，就通到無線電呼叫：有小偷，叫我下去Ｆ○八棟地下
    一樓電錶室幫忙，我聽出來是甲○○呼叫的聲音，我就坐電
    梯去地下一樓，我看到甲○○和被告，當時他們已經離開電
    錶室，在停車場旁邊，甲○○和被告倒在地上，並且甲○○
    勒住被告的脖子，我靠近的時候，被告還拿槍對著我，因為
    被告只有脖子被甲○○勒住，被告的手還可以動，被告當時
    有對我說「不要靠近」，但是我還是上前抓住被告兩隻手，
    並且把被告手上的槍抖掉，然後我便用膝蓋頂住被告的腳，
    就這樣子壓制被告等語以觀（均參見本院卷九十六年九月七
    日審判筆錄第五—七頁），被告為本件攜帶兇器竊盜犯行既
    遂後，其後雖分別有持前揭玩具手槍持朝向證人甲○○、乙○○為上述恐嚇言語，以及被告遭證人甲○○之制伏過程中
    ，亦因掙扎致其手肘撞擊證人甲○○之右胸腹部一下，惟證
    人甲○○、乙○○均並未因被告有為前述言行舉止，而達於
    使渠等二人不能抗拒或難以抗拒之程度，渠等二人仍奮勇上
    前制伏被告，且被告於遭證人甲○○制伏過程中，若認係故
    意以手肘撞擊證人甲○○為施行強暴行為，衡情亦不可能僅
    撞擊一下而已，當以數次或多次之撞擊以為施行強暴行為，
    方屬合理，是被告此部分所辯：係因遭證人甲○○撲倒壓制
    在地，自然反應而不小心撞到甲○○一情（均參見本院卷九
    十六年九月七日審判筆錄第八頁），應可採信。綜上所述，
    顯難認被告該等行為該當於刑法第三百二十九條準強盜罪之
    構成要件要素中之「強暴脅迫行為」，而有何公訴意旨所指
    涉犯刑法第三百二十九條之準強盜行為，而有刑法第三百二
    十一條第一項之加重情形，應依刑法第三百三十條第一項之
    加重強盜罪論處之情事，是以起訴法條容有未洽，惟本件基
    本社會事實相同，爰依法變更起訴法條，併予敘明。
  (三)又被告所上開犯攜帶兇器竊盜、恐嚇危害安全、恐嚇危害安
    全等三罪間，犯意各別，行為不同，侵害法益非屬同一，應
    予分論併罰。被告前於八十八年間因強盜及竊盜等案件，經
    本院以八十八年度訴字第五五四號分別判處有期徒刑三年二
    月、六月，定應執行有期徒刑三年六月確定，嗣經入監執行
    ，於九十一年七月十七日假釋出監，於假釋期間再犯毒品危
    害防制條例及竊盜等罪，再經本院以九十三年度訴字第四七
    六號判處有期徒刑六月、八月，定應執行有期徒刑一年確定
    ，復經臺灣高等法院以九十三年度上易字第四六號判處有
    期徒刑三月確定，再經本院以九十三年度聲字第二七五五號
    就上開三罪定其應執行有期徒刑一年三月確定，旋遭撤銷假
    釋，於九十三年一月九日入監接續執行前開殘刑及三罪之定
    刑，於九十五年三月三十一日假釋出監，又於九十五年七月
    二十三日縮刑期滿未經撤銷假釋，視為執行完畢，有臺灣高
    等法院被告前案紀錄表及臺灣桃園地方法院檢察署刑案資料
    查註紀錄表各一份附卷可參，其前受有期徒刑之執行完畢，
    於五年以內再犯本件有期徒刑以上之罪，為累犯，應依刑法
    第四十七條第一項規定，各加重其刑。爰審酌酌被告法治觀
    念淡薄，貪圖小利而罹刑章，惟念其犯後尚能坦認犯行，態
    度尚稱良好，所竊得之電纜線已為被害人領回，所生危害非
    重等一切情狀，分別量處如主文所示之刑，並定其應執行之
    刑。又扣案之油壓剪一支、剪刀一支、螺絲起子二支、手套
    一雙、藍色提袋一個，係被告所有供本件竊盜所用之物，扣
    案之玩具手槍一支，亦係被告所有供本件恐嚇所用之物，業
    據被告供承在卷可按，爰均依刑法第三十八條第一項第二款
    規定，併予宣告沒收。
  (四)至公訴意旨雖以：末請審酌被告於九十五年三月三十一日假
    釋出監後期滿，未滿一年，不知悔改，再犯刑案，且手持玩
    具槍脅迫他人，惡性重大，顯有犯罪習慣等情，請求對被告
    從重量處有期徒刑九年，並依刑法第九十一條第一項規定，
    諭知強制工作等語。惟查，被告於本件所犯攜帶兇器竊盜犯
    行中，其所竊之財物非鉅，與一般竊盜慣犯常以夥眾攜帶兇
    器破壞他人住宅或建築物竊取價值達數萬或數十萬元之財物
    亦有所迥異，因認被告之上開行為與實際已染有竊盜習慣之
    慣犯，尚有不同，且被告持前揭玩具手槍恐嚇證人甲○○、
    乙○○之行為並不該當於刑法第三百二十九條準強盜罪之強
    暴脅迫行為之構成要件，已如前述，經以比例原則中之必要
    性原則及狹義比例原則加以檢視後，本院認前開宣告之刑及
    定應執行刑部分，以足收懲戒警惕之效，而無交付強制工作
    處分之必要，是公訴意旨對被告求刑九年並請求交付強制工
    作處分一節，尚嫌未洽，附予敘明。
據上論斷，應依刑事訴訟法第二百九十九條第一項前段、第三百
條，刑法第三百二十一條第一項第三款、第三百零五條、第五十
一條第五款、第四十七條第一項、第三十八條第一項第二款，刑
法第一條之一第一項前段、第二項，判決如主文。
本案經檢察官何治蕙到庭執行職務。
中　　華　　民　　國　　96　　年　　9 　　月　　21　　日
                        臺灣桃園地方法院刑事第十庭
                            審判長法  官  江  德  民
                                  法  官  蘇  昌  澤
                                  法  官  林  家  賢
上正本證明與原本相符。
如不服本判決，應於判決送達後十日內，向本院提出上訴狀（應
附繕本），上訴於臺灣高等法院。
                                  書記官  常  毓  生
中　　華　　民　　國　　96　　年　　9 　　月　　27　　日
附錄本判決論罪科刑法條：
刑法第三百二十一條：
犯竊盜罪而有左列情形之一者，處六月以上、五年以下有期徒刑
：
一  於夜間侵入住宅或有人居住之建築物、船艦或隱匿其內而犯
    之者。
二  毀越門扇、牆垣或其他安全設備而犯之者。
三  攜帶兇器而犯之者。
四  結夥三人以上而犯之者。
五  乘火災、水災或其他災害之際而犯之者。
六  在車站或埠頭而犯之者。
前項之未遂犯罰之。
刑法第三百零五條：
以加害生命、身體、自由、名譽、財產之事，恐嚇他人致生危害
於安全者，處二年以下有期徒刑、拘役或三百元以下罰金。
